【裁判字號】    98,簡上,222
【裁判日期】    980930
【裁判案由】    詐欺
【裁判全文】
臺灣臺南地方法院刑事判決             98年度簡上字第222號
上  訴  人  臺灣臺南地方法院檢察署檢察官
被      告  乙○○
上列上訴人因被告詐欺案件，不服本院簡易庭98年度簡字第1566
號中華民國98年7月14日第一審簡易判決（聲請簡易判決處刑案
號：98年度偵字第7023號），提起上訴及移送併辦（98年度偵字
第10538號），經本院管轄第二審合議庭判決如下：
    主  文
原判決撤銷。
乙○○幫助共同意圖為自己不法之所有，以詐術使人將本人之物
交付，處有期徒刑參月，如易科罰金，以新台幣壹仟元折算壹日
。
    事  實
一、乙○○知悉不法犯罪集團，經常要求被害人將被詐欺之款項
    匯入不法集團所使用之人頭帳戶，以掩飾不法份子詐欺取財
    之犯罪所得，並藉此逃避檢警人員之追緝，且預見向其取得
    帳戶帳號、密碼等帳戶資料之人，會以其帳戶作為此類詐欺
    取財之不法所用，竟仍基於幫助詐欺取財之不確定故意，容
    任他人使用其帳戶，以遂行詐騙他人財物之犯行，於民國（
    下同）98年3月15日下午2時許，在臺南市南區區公所附近，
    將其向第一商業銀行（下稱第一商銀）富強分行申請開立之
    帳號00000000000號帳戶、其向其華南商業銀行（下稱華南
    銀行）西臺南分行申請開立之帳號000000000000號帳戶之存
    摺、印章及提款卡（含密碼），以每帳戶新臺幣（下同）5
    千元代價，販賣予2名真實姓名年籍不詳之成年男子，容任
    他人作為詐欺取財之工具。嗣該等真實姓名年籍不詳之成年
    男子取得上開2帳戶資料後，即與其所屬之犯罪集團成員，
    共同基於意圖為自己不法所有之犯意聯絡，(一)由該犯罪集團
    成員，於98年3月18日上午11時許，撥打電話予丙○○，謊
    稱係警察，且謂丙○○之國民身分證遭到冒用，懷疑丙○○
    是詐欺集團份子，必須將帳戶內金錢領出存入指定帳戶云云
    ，誘騙丙○○必須依指示匯款，致使丙○○信以為真，陷於
    錯誤，而於當日下午2時20分許，前往新竹市○○○路之第
    一商業銀行竹科分行，臨櫃匯款16萬元至上開第一商銀富強
    分行之乙○○帳戶內，旋遭詐欺集團成員提領一空，致生損
    害於丙○○。(二)又由該詐騙集團成員，於98年3月17日下午3
    時餘許，在網際網路MATCH網站與張連發聊天後，向張連發
    詐稱進行援交，須先確認其是否為警察云云，致使張連發不
    疑有他，於同年月19日晚間8時餘許，前往臺北市○○區○
    ○街之玉山銀行城中分行ATM提款機，依指示操作，而匯出
    29,983元至上開華南銀行西臺南分行之乙○○帳戶內，旋遭
    詐欺集團成員提領一空，致生損害於張連發。之後，丙○○
    及張連發發現被騙，分別報警循線查獲。
二、案經臺南市警察局第一分局報請臺灣臺南地方法院檢察署檢
    察官偵查後，聲請以簡易判決處刑，暨臺南市警察局第二分
    局臺灣臺南地方法院檢察署檢察官偵查後，移送本院併案審
    理。
    理  由
一、按被告以外之人於審判外之陳述，經當事人於審判程序同意
    作為證據，法院審酌該言詞陳述或書面陳述作成時之情況，
    認為適當者，亦得為證據，刑事訴訟法第159條之5第1項定
    有明文。查檢察官及被告乙○○於本院調查證據時對證人即
    被害人丙○○、證人即被害人張連發於警詢時所為筆錄之證
    據能力均不爭執，且本院依卷內資料審酌該警詢及偵訊筆錄
    作成時之情況，亦認為並未有何違背法律或其他相關規定之
    情事，而應認為適當，是依刑事訴訟法第159條之5第1項之
    規定，上開證人於警詢所作之筆錄，為傳聞法則之例外而具
    有證據能力，先予敘明。
二、上揭犯罪事實，業據被告於偵查中及本院審理時坦認不諱，
    並有證人丙○○及證人張連發於警詢中證述之情節可佐，再
    有第一銀行存款存根聯、上開第一銀行富強分行之乙○○帳
    戶申請人資料、存款明細分類帳、臺灣新竹地方法院檢察署
    刑事傳票影本和同署偵查卷宗卷面影本、上開華南銀行西臺
    南分行之乙○○帳戶開戶基本資料影像、存款往來明細表、
    開戶資料、被告國民身分證影本、ATM櫃員機交易明細附卷
    可證（見上開第一分局警卷第7至11頁、上開第二分局警卷
    第6至11、14頁）。本件事證已臻明確，被告犯行足堪認定
    ，應依法論科。
三、按刑法上之幫助犯，係對於犯罪與正犯有共同之認識，而以
    幫助之意思，對於正犯資以助力，而未參與實施犯罪之行為
    者而言（最高法院75年度臺上字第1509號、88年度臺上字第
    1270號判決亦同此意旨）。是以，如未參與實施犯罪構成要
    件之行為，且係出於幫助之意思提供助力，即屬幫助犯，而
    非共同正犯。本件被告基於幫助之犯意，提供其所有上開2
    帳戶之存摺、提款卡及密碼等予犯罪集團成員，由詐騙集團
    成員利用被告之幫助，詐騙上開被害人2人分別匯款至被告
    所提供之上開2件帳戶內，被告所為係參與詐欺罪構成要件
    以外之行為，且在無證據證明被告係以正犯而非以幫助犯之
    犯意參與犯罪之情形下，應認其所為係幫助犯而非正犯行為
    。又上開詐騙集團成員間就上開2件詐欺取財犯行，有犯意
    聯絡及行為分擔，均為共同正犯；核被告基於幫助詐騙集團
    犯刑法第339條第1項詐欺取財犯罪之故意，而犯上開之罪，
    應依刑法第30條第1項前段規定，論以共同詐欺取財罪之幫
    助犯，並依同條第2項規定，按正犯之刑度減輕之。被告以1
    次提供上開2件帳戶之行為，幫助不法詐騙集團成員為上開2
    次詐欺取財犯行，應認被告係以1行為同時觸犯2個幫助詐欺
    取財罪，為同種想像競合犯，依刑法第55條規定，從一情節
    較重之幫助詐欺取財罪處斷。臺灣臺南地法院檢察署檢察官
    移送併辦部分（即關於上開華南銀行西臺南分行之被告帳戶
    部分），雖未經檢察官聲請以簡易判決處刑，惟與檢察官原
    聲請以簡易判決處刑之部分，有想像競合犯之裁判上一罪關
    係，應為聲請簡易判決處刑效力所及，自應併予審究。
四、原審以本件事證明確，論處被告有期徒刑2月之罪刑本非無
    見，惟檢察官移送併案部分（即關於上開華南銀行西臺南分
    行之被告帳戶部分），原審未及審酌，原判決尚有未洽，上
    訴人上訴意旨執此指摘原判決不當，自有理由，應由本院撤
    銷改判。爰審酌被告雖未實際參與詐欺取財犯行，然其貪圖
    小利，將上開2件帳戶提供詐騙集團使用，致使真正犯罪者
    難以被查獲，助長社會犯罪風氣，並造成被害人受有財產損
    失，惟念被告犯後坦承犯行等一切情狀，量處如主文所示之
    刑，並諭知易科罰金之折算標準，以資懲儆。
五、據上論斷，應依刑事訴訟法第455條之1第1項、第3項、第36
    9條第1項前段、第364條、第299條第1項前段，刑法第30條
    第1項前段、第2項、第28條、第339條第1項前段、第55條前
    段、第41條第1項前段，刑法施行法第1條之1第1項、第2項
    前段，判決如主文。
本案經檢察官甲○○到庭執行職務。
中    華    民    國    98    年    9     月    30    日
                  刑事第十庭  審判長法  官  陳威龍
                                    法  官  高如宜
                                    法  官  盧鳳田
以上正本證明與原本無異。
本件不得上訴。
                                    書記官  黃憶筑
中    華    民    國    98    年    9     月    30    日
附錄本案論罪科刑法條全文：
刑法第339條：
意圖為自己或第三人不法之所有，以詐術使人將本人或第三人
之物交付者，處5年以下有期徒刑、拘役或科或併科1千元以下
罰金。
以前項方法得財產上不法之利益或使第三人得之者，亦同。
前二項之未遂犯罰之。


司法院資訊處製作；財團法人民間司法改革基金會備份。
